最高法院刑事判決　　　　　　一○○年度台上字第五九三五號
上　訴　人　呂崇禮
選任辯護人　蔡秋聰律師
上列上訴人因違反毒品危害防制條例案件，不服台灣高等法院高
雄分院中華民國一００年八月十六日第二審判決（一００年度上
訴字第一００二號，起訴案號：台灣高雄地方法院檢察署九十九
年度偵字第一四二九五號），提起上訴，本院判決如下：
    主  文
上訴駁回。   
    理  由 
按刑事訴訟法第三百七十七條規定，上訴於第三審法院，非以判
決違背法令為理由，不得為之。是提起第三審上訴，應以原判決
違背法令為理由，係屬法定要件。如果上訴理由書狀並未依據卷
內訴訟資料，具體指摘原判決不適用何種法則或如何適用不當，
或所指摘原判決違法情事，顯與法律規定得為第三審上訴理由之
違法情形，不相適合時，均應認其上訴為違背法律上之程式，予
以駁回。本件原判決綜合全部卷證資料，認上訴人呂崇禮有其事
實欄所載之犯行，已詳所憑之證據與認定之理由。就上訴人否
認犯罪之所辯，認不足採信，於理由內予以指駁、說明甚詳。因
而撤銷第一審關於販賣第一級、第二級毒品部分之科刑判決，改
判仍論處上訴人販賣第二級毒品，累犯一罪刑，及販賣第一級毒
品，累犯二罪刑（均處有期徒刑）。
上訴意旨略稱：(一)、證人楊怡欣與其男友薛明文之供述均有瑕疵
，又與事實不符且違背經驗法則，應無證據能力，原判決予以採
信，有適用法則不當之違法；證人洪聖發證稱：上訴人有介紹薛
明文向地下錢莊借錢，民國九十九年三月十四日其有見到楊怡欣
騎機車來其住處樓下還上訴人之利息錢等語，證人凌進忠亦證述
楊怡欣有向上訴人借過錢等語，且上訴人與楊怡欣之電話通話內
容並無與毒品有關之暗語，本件亦未扣到楊怡欣所稱購買毒品對
價之小型懸吊機，原判決對以上有利上訴人之證據，皆未說明不
能採納之理由，復漏未審酌電話通話內容中有提及「藥頭」之事
，遽行判決，有理由不備及未依證據認定事實之違失。(二)、依楊
怡欣指述及通訊監察譯文，可見本件販毒者確為第三人，原判決
未調查上訴人與楊怡欣有無仇恨嫌隙，楊怡欣是否勾結薛明文構
陷上訴人，上訴人與楊怡欣見面後係借錢或交付毒品等，有理由
不備及調查職責未盡之違誤云云。惟查：(一)、犯罪事實之認定，
證據之取捨及其證明力如何，乃事實審法院自由判斷之職權，如
其取捨不違背經驗法則與論理法則，即不得指為違法，而據為上
訴第三審之理由。且經驗法則與論理法則俱屬客觀存在之法則，
非當事人主觀之推測，若僅憑上訴人之主觀意見，漫事指為違背
經驗與論理法則，即不足以辨認原判決已具備違背法令之形式。
原判決依憑上訴人之部分自白，楊怡欣、薛明文之證言，楊怡欣
之台灣高等法院被告前案紀錄表，通訊監察書與譯文，第一審法
院之勘驗筆錄等證據，依法認定上訴人基於營利犯意，於九十八
年十二月十日晚上八時五十分許，在高雄市○○區○○路與六合
路口販賣第二級毒品甲基安非他命予楊怡欣，九十九年三月十四
日晚上在朋友洪聖發之高雄市鼓山區住處樓下販賣第一級毒品海
洛因予楊怡欣，九十九年四月八日晨四時許，亦在洪聖發上揭住
處樓下販賣海洛因予楊怡欣等情，已說明本於調查所得心證，分
別定其取捨而為事實判斷之理由。所為論斷，核無違背客觀存在
之經驗法則與論理法則，自屬原審採證、認事之適法職權行使，
不容任意指摘為違法。(二)、楊怡欣與薛明文之偵查、審判供述皆
經具結，彼等之警詢、偵查陳述亦經上訴人與檢察官同意作為證
據，原判決已明此等證言依刑事訴訟法第一百五十九條之五第
一項規定，如何得作為證據，及楊怡欣、薛明文與上訴人並無怨
隙，所為證言堪以採信，暨洪聖發之證詞不能為上訴人有利證明
之理由，並無上訴意旨所指理由不備、矛盾或調查未盡之違法情
形。其餘上訴意旨，就屬原審採證、認事職權之適法行使及原判
決已說明事項，徒憑己見，任意指摘為違法，且仍為單純事實之
爭執，均非適法之第三審上訴理由。應認本件上訴違背法律上之
程式，予以駁回。
據上論結，應依刑事訴訟法第三百九十五條前段，判決如主文。 
中    華    民    國  一○○  年   十一   月    二    日
                      最高法院刑事第九庭
                          審判長法官  賴  忠  星  
                                法官  呂  丹  玉  
                                法官  吳      燦  
                                法官  蔡  名  曜  
                                法官  葉  麗  霞  
本件正本證明與原本無異
                                      書  記  官  
中    華    民    國  一○○  年   十一   月    八    日
                                                      K